最高法院刑事判決　　　　　　　　　　　　　　　九十一年度台上字第一四六九號
　　上　訴　人　甲○○
右上訴人因強盜案件，不服台灣高等法院高雄分院中華民國九十年十二月三十一日第
二審判決（九十年度上訴字第一五七號，起訴案號：台灣高雄地方法院檢察署九十
年度偵字第六七二五、七一五一號），提起上訴，本院判決如左：
    主  文
原判決撤銷，發回台灣高等法院高雄分院。
    理  由
本件原判決認定上訴人甲○○於民國九十年四月上旬，與呂金龍（業經判決定讞）共
同基於意圖為自己不法所有之犯意聯絡，計畫強劫高雄縣橋頭鄉○○路二九八號統一
超商之財物。因上訴人居住附近，恐店員認出，二人遂謀議分工，由呂金龍進入店內
劫財，上訴人在店外把風。同月五日上午十一時四十九分許，遂照計畫由上訴人在店
外把風，呂金龍則持其所有西瓜刀一支進入上述超商，對店員劉婷姿喝令：「強劫，
把錢拿出來」，將西瓜刀架在劉婷姿頸部，致使不能抗拒，而依呂金龍指示開啟收銀
機，呂金龍乃劫取現金新台幣（下同）二千六百六十一元及櫃檯上之峰牌香菸六包，
得手後迅即離去，與店外之上訴人會合，劉婷姿旋即跟出店外；發現上訴人正以倒退
跑步之方式，察看是否有人在追趕，並一面喊叫呂金龍，以掩護呂金龍逃逸。迨劉婷
姿尾隨至附近之夏威夷計程車行後，始未再繼續跟蹤。上訴人與呂金龍在該計程車行
，共同搭乘由不知情之司機林振樹所駕駛之計程車前往同縣岡山鎮○○○路岡山國小
附近下車，呂金龍將上開西瓜刀一支棄置於計程車上，嗣為警查獲等情。因而撤銷第
一審關於上訴人盜匪部分之不當判決，改判仍論處其共同意圖為自己不法所有，以強
暴致使不能抗拒而取他人之物，累犯罪刑。固非無見。惟查：(一)刑法第四十七條之規
定，累犯之成立，必須曾受有期徒刑之執行完畢，或受無期徒刑或有期徒刑一部之執
行而赦免後，五年以內再犯有期徒刑以上之罪者，始足當之。而數罪併罰案件之執行
完畢，係指數罪定其應執行之刑後，已將該應執行之刑執行完畢而言。本件原判決認
定上訴人曾於八十七年間犯傷害罪，經台灣高雄地方法院判處有期徒刑四月確定，於
八十八年一月二十七日執行完畢，有台灣高等法院被告全國前案紀錄表附卷可參，其
前受有期徒刑之執行完畢，於五年以內再犯本件強盜罪，為累犯，應依刑法第四十七
條之規定加重其刑云云。卷查台灣高等法院被告全國前案紀錄表係記載：「案由：傷
害。有期徒刑四月。結案日期：八十七年十二月十五日。結案情形：在監請裁定中」
（見原審卷第三三頁）。而台灣高雄地方法院檢察署刑案查註紀錄表亦載：「執行：
因傷害案。經高雄地檢八十八年執聲他字第一五四號執行。八十七年一月二十七日終
結。終結情形為其他。備註：聲請合併執行。」（見九十年度偵字第六七二五號卷第
十一頁）。而上訴人另因非法販賣化學合成麻醉藥品犯行，於八十六年間經台灣高雄
地方法院判處有期徒刑五年四月在案（見原審卷第三二頁）。則上訴人所犯傷害罪及
非法販賣化學合成麻醉藥品罪是否合於數罪併罰之規定，於執行傷害罪案中，由檢察
官聲請定其應執行之刑，即有疑義。究竟上訴人所犯傷害罪何時執行完畢？有無與其
他案件定其應執行之刑？執行中有無假釋？假釋期滿日期為何？卷內資料記載不明。
原判決未再查證，逕行認定上訴人所犯傷害罪執行完畢日期為八十七年一月二十七日
，而依累犯之規定加重其刑，顯與卷內資料不相符合，委有應於審判期日調查證據未
予調查及判決適用法則不當之違法。(二)按行為後法律有變更者，適用裁判時之法律，
但裁判前之法律有利於行為人者，適用最有利於行為人之法律。刑法第二條第一項定
有明文。上訴人行為後，總統業於九十一年一月八日明令廢止懲治盜匪條例，並同時
修正刑法第三百二十八條強盜罪、第三百三十條加重強盜罪之刑罰，於同年二月一日
生效施行。原判決於九十年十二月三十一日判決時，未及就上述法律之變更，為新舊
法之比較適用，併有判決適用法則不當之違背法令。上訴意旨雖未指摘及此，然為本
院得依職權調查之事項，應認原判決有發回更審之原因。案經發回，原判決不另諭知
無罪部分，基於審判不可分之原則，應併予發回。
據上論結，應依刑事訴訟法第三百九十七條、第四百零一條，判決如主文。
中      華      民      國    九十一    年      三      月    二十一    日
                              最高法院刑事第四庭
                                  審判長法官  紀  俊  乾
                                        法官  黃  正  興
                                        法官  劉  介  民
                                        法官  陳  東  誥
                                        法官  張  春  福
      右正本證明與原本無異
                                              書  記  官
中      華      民      國    九十一    年      三      月    二十五    日
